臺灣臺北地方法院簡易民事判決
109年度北簡字第10274號
原      告    陳彥樺  

              陳錦桂  
兼上列二人共同
訴訟代理人    陳蘭鑫  


被      告    陳穧壬  

訴訟代理人    沈志成律師
複 代理 人    莊淑媛  

訴訟代理人    施懿哲律師
上列當事人間請求返還不當得利事件，本院於民國一百一十年九
月八日言詞辯論終結，判決如下︰
    主    文
被告應給付原告陳錦桂、陳蘭鑫各新臺幣壹拾萬伍仟陸佰元，及
自民國一百零九年四月十一日起至清償日止，按年息百分之五計
算之利息。
原告其餘之訴駁回。
訴訟費用新臺幣參仟肆佰貳拾元由被告負擔新臺幣貳仟貳佰捌拾
元，餘由原告陳彥樺負擔。
本判決第一項得假執行。但被告如各以新臺幣壹拾萬伍仟陸佰元
為原告陳錦桂、陳蘭鑫預供擔保，得免為假執行。
    事    實
甲、原告方面：
一、聲明：被告應給付原告陳彥樺、陳錦桂、陳蘭鑫各新臺幣（
    下同）十萬五千六百元，及自票據兌現日之翌日（即民國一
    百零五年八月二日）起至清償日止，按年息百分之五計算之
    利息。　　　　　　
二、陳述略稱：
  ㈠緣原出租人即被繼承人陳鄭愛卿於一百零三年十月二十七日
    死亡，原告三人及被告陳穧壬皆為其合法繼承人，依民法第
    一千一百三十八條、第一千一百四十一條規定、臺灣高等法
    院一○八年度重家上字第十八號民事確定判決內容，被繼承
    人陳鄭愛卿之遺產依該確定判決附表一所示之分割方法由兩
    造四人按其應繼分比例各四分之一分配，該判決附表二明確
    載明原告及被告之應繼分比例各為四分之一。
　㈡詎被告收取屬兩造共有門牌號碼臺北市○○區○○○路○○○號二樓
    之四（下稱系爭建物）租金所得之租金支票共十二紙（支票
    日期均為一百零四年九月一日至一百零五年八月一日，下合
    稱系爭支票），系爭支票面額均為三萬五千二百元，共計四
    十二萬二千四百元，被告皆已兌現並存入金融帳戶，有華南
    商業銀行股份有限公司（下稱華南銀行）出示之支票兌現憑
    證影本十二紙可證。被告對於前述租金僅有四分之一權利，
    原告知悉被告將全數租金私吞後雖屢向被告催討，寄發存證
    信函並向本院聲請支付命令，惟被告仍置之不理甚至鑽法律
    漏洞不領取本院公文書，迄今被告仍未將原告應得租金返還
    交付，爰依不當得利法律關係提起本件訴訟。
　㈢本件原告陳蘭鑫持有原告陳彥樺、陳錦桂出具之授權書，原
    告間為親姊妹彼此感情深厚，原告陳蘭鑫非常清楚本件訴訟
    ，且依民事事件委任非律師為訴訟代理人許可準則第二條第
    五點及第三條規定，原告陳蘭鑫作為其他原告之訴訟代理人
    應無不妥。被告因無法獨佔兩造父母親之遺產，自一百零四
    年六月十五日起提出與事實不符之證據對原告提出訴訟，視
    私吞應屬原告之租金為理所當然，並請律師無所不用其極地
    向原告提出訴訟，這些訴訟案件經承辦法官查證非屬事實的
    證據，最終均判決被告敗訴，得以還原告清白。
　㈣被告抗辯稱一百零三年間原告三人侵占被繼承人三百五十萬
    元存款（下稱系爭存款），應返還全體繼承人並由其分割取
    得八十七萬五千元，足與本件原告主張之三十一萬六千八百
    元抵銷部分，兩造前於本院一○七年度重家繼訴字第十三號
    、臺灣高等法院一○八年度重家上字第十八號分割遺產等事
    件並沒有提及被繼承人還有此權利，如有此權利，當初被告
    為何於該案不主張。被告另抗辯稱原告陳彥樺積欠其美金六
    萬一千五百元，其並得以該債權對原告陳彥樺主張抵銷，然
    該債權為在美國的事情。本件被告未經原告同意擅自向承租
    人即訴外人泓冠事業有限公司收取屬於兩造自一百零四年九
    月一日起至一百零五年八月一日之系爭支票，並將共有租金
    占為己有至今，已符合民法不當得利之要件，被告應返還屬
    於原告三人之租金。
　㈤原告陳彥樺與被告之間互負債務但其給付種類並不相同，依
    法不得抵銷：依司法院八十三廳民一字第222562號函，除當
    事人別有約定外，須為同種貨幣之金錢債務始能抵銷，原告
    陳彥樺積欠被告係美金六萬五千元，被告應返還不當得利給
    原告陳彥樺為十萬五千六百元，顯見前述兩筆債務並非同種
    貨幣，且彼此間亦無約定，因此被告主張不符合可行使抵銷
    權之規定。
　㈥兩造間並無原告三人利用被繼承人神智不清而侵占被繼承人
    系爭存款互負債務之情事，說明如下：
　　⑴「病程紀錄」明確載明被繼承人意識清楚：依據臺北市立
      聯合醫院仁愛院區就被繼承人自一百零三年四月二十二日
      起至同年五月八日止每日的「病程紀錄」（即醫師記載病
      人每日的病歷紀錄，等同醫院出具的正式紀錄），明確記
      載被繼承人的意識清楚。
　　⑵被告蓄意提出「非完整版權護理紀錄單」誤導：依原告附
      上被繼承人於一百零三年四月二十五日起至同年五月十一
      日之「完整護理紀錄單」，該紀錄單有關「呼吸道清除功
      能失效、自我照顧能力缺失、氣體交換障礙…」等明顯係
      護理師為紀錄病患之護理過程而使用之醫學用詞，不應自
      行就字面解讀其真實涵義，仍應依所載護理過程為依據。
      另護理紀錄單僅係護理師每日之工作日誌，將每日的照顧
      紀錄及病患當時的生命跡象提供給醫師參考，病患的意識
      實際狀況仍是依醫師所記載之每日的「病程紀錄」為準。
　㈦兩造父親於一百零二年三月七日在美國過世之後，嗣於一百
    零二年五月一日由被告及原告陳蘭鑫一同將父親的骨灰罈及
    母親即被繼承人陳鄭愛卿帶回台灣。被告趁與被繼承人共同
    居住在臺北市○○區○○○路○○○巷○○○號七樓建物，其未經被繼
    承人同意擅自取走存摺及存款印章分別於一百零二年七月十
    八日領出現金三十萬元，又於一百零二年十二月二十四日將
    定存款六十萬元轉帳至被告台北富邦商業銀行股份有限公司
    （下稱富邦商銀）的帳戶（該筆款項係轉帳故經臺北市國稅
    局查出），及於一百零三年一月九日領出現金十二萬元，合
    計共領出一百零二萬元的款項，被繼承人要求被告返還該筆
    款項，但被告不但不願交付還對其惡言相向，故被繼承人於
    一百零三年一月十日起將富邦商銀之存摺及印章交由原告陳
    蘭鑫，並指示原告陳蘭鑫持系爭存款於定存到期時，將該筆
    款項贈與給原告三人，原告陳蘭鑫嗣於一百零三年五月二日
    依被繼承人指示富邦商銀將到期定存轉帳至自己的帳戶後再
    分別將屬於原告陳彥樺、陳錦桂的款項匯入各自帳戶，後被
    繼承人不幸於一百零三年十月二十七日過世，申報其遺產稅
    時經國稅局承辦人員告知，方得知系爭存款要申報贈與並經
    國稅人員協助完成補申報並繳納贈與稅。
　㈧被告將被繼承人贈與原告的款項自行推定為不當得利並主張
    以此相互抵銷，事實是被繼承人對被告失望透頂，又不願提
    前解約浪費定存息才會指示原告在系爭存款定存到期時去辦
    理贈與給原告三人，被繼承人住院期間意識清楚，可與被告
    及原告陳蘭鑫互動，被告居然為了達到目的，謊稱並提供片
    段護理紀錄單告知其委任律師，被繼承人已癱瘓且神智不清
    ，無法自主呼吸云云。且被告自一百年五月二十五日自美國
    遣送回臺後就無法在美國居住，除兩造父親在美國過世那段
    期間，因處理至親的喪事，美國同意入境有將近兩個月的時
    間不在臺灣外，其餘的時間僅短暫性出國，大部分的時間都
    在臺灣，此有被告入出國日期證明書可資佐證。
　㈨兩造已承認且無爭執系爭存款為被繼承人陳鄭愛卿贈與被告
    陳蘭鑫，就本院一○七年度重家繼訴字第十三號分割遺產等
    事件，參兩造於一百零七年十月二十三日言詞辯論筆錄所載
    ，足見兩造均承認系爭存款是被繼承人贈與原告等三人，應
    無爭議。被告於一百零三年十一月二十四日向財政部臺北市
    國稅局申報被繼承人之遺產稅，亦主張系爭存款為被繼承人
    贈與被告陳蘭鑫無誤，原告於一百一十年二月二十四日向財
    政部臺北市國稅局調閱被繼承人遺產稅申報書，依財政部臺
    北市國稅局一百一十年三月八日回函及所附資料顯示，被繼
    承人遺產稅申報人為被告，被告並於申報時主張系爭存款係
    被繼承人贈與被告陳蘭鑫。兩造於本院另案一一○年度家繼
    字第十八號，該案被告要撤回，但原告不同意。
　㈩本件被告主張抵銷債權（本院一○八年訴字第五七四三號許可
    執行事件)，惟其已於一百一十年四月二十九日查封原告陳
    彥樺名下之不動產並執行中（本院一一○年司執字第四二○四
    六號），目前鑑價金額為六百七十四萬零六百九十六元，該
    債權折合新臺幣後為一百九十七萬三千四百元，被告於本院
    一一○年司執字第四二○四六號已能獲得全額受償，被告並無
    實質主張抵銷之必要性。關於遺產稅申報書資料（參本院卷
    第四一八頁至第四三六頁），是被告拿原告的章去蓋，而且
    是被告去申報的，被繼承人的申報書是被告的章，被告拿原
    告的章蓋的是兩造父親的部分。
三、證據：提出本院家事判決確定證明書影本一件、臺灣高等法
    院一○八年度重家上字第十八號民事判決影本一件、華南銀
    行出示支票兌現憑證影本十二件、公證書影本一件、房屋租
    賃契約影本一件、存證信函影本一件、中華郵政掛號郵件收
    件回執影本二件、本院非訟事件處理中心通知影本一件、司
    法院八三廳民一字第222562號函一件、臺北市立聯合醫院仁
    愛院區一百零三年四月二十二日起至一百零三年五月八日病
    程紀錄影本一疊、臺北市聯合醫院一百零三年四月二十五日
    至同年五月十一日護理紀錄單影本一疊、被繼承人富邦商銀
    對帳單影本一件、財政部臺北市國稅局遺產稅繳清證明書影
    本一件、財政部臺北市國稅局一○三年度遺產稅繳清書影本
    一件、財政部臺北市國稅局遺產稅核定通知書影本一件、財
    政部臺北市國稅局贈與稅核定通知書影本一件、財政部臺北
    市國稅局一○三年度贈與稅繳款書影本一件、被告入出國日
    期證明書影本一件、民事聲請支付命令狀影本一件、第一商
    業銀行存摺類存款取款憑條影本三件、冠博法律事務所函影
    本一件、本院一○七年度重家繼訴字第十三號一百零七年十
    月十三日言詞辯論筆錄影本一件、財政部臺北市國稅局函影
    本一件、遺產稅申報書影本一件、時程表影本四件、本院民
    事執行處函影本一件及被告戶籍謄本一件為證。
乙、被告方面：
一、聲明：原告之訴駁回。
二、陳述略稱：
  ㈠本件被告固有收取並兌現系爭支票，惟系爭支票之款項既屬
    兩造出租共有門牌編號為系爭建物之租金所得，自應屬兩造
    所共有之財產，系爭租金於分割前，原告等應尚不得請求按
    渠等之應有部分分配而無疑。
　㈡倘本院認原告等得按渠等之應有部分請求被告給付已收受之
    系爭租金，惟原告陳蘭鑫於一百零三年五月二日趁兩造之母
    親即被繼承人陳鄭愛卿重病住院心智不清之際，擅自將被繼
    承人於富邦商銀延吉分行到期之系爭存款解約轉存至陳鄭愛
    卿在該行所開立000000000000號帳戶內，再將該系爭存款存
    入其在富邦商銀南門分行第000000000000號帳戶內，並由原
    告等三人予以朋分，然此系爭存款既係為兩造之母親即被繼
    承人陳鄭愛卿所有，且未授權原告陳蘭鑫提領，亦未同意贈
    與渠等三人，兩造之先母陳鄭愛卿自有權依侵權行為或不當
    得利之規定請求渠等返還此筆款項，嗣陳鄭愛卿於一百零三
    年十月二十七日死亡，此項債權依法應由兩造共同繼承，而
    為兩造所公同共有，被告爰以系爭存款按兩造應繼分予以分
    割後，被告應分得之八十七萬五千元與原告三人訴請之三十
    一萬六千八百元抵銷，是原告等就本件之主張，依法實無理
    由，洵無疑義。
　㈢另查原告陳彥樺復積欠被告美金六萬五千元（按此美國德州
    第四十八司法轄區區域法庭於西元二○一七年十月十八日所
    為之民事確定判決），故倘本院認被告所提抵銷之主張為無
    理由，被告亦得以上開六萬五千元之美金債權對原告陳彥樺
    為抵銷之主張，是原告陳彥樺自無權訴請被告返還如聲明所
    載之十萬五千六百元之款項。
　㈣原告應無法直接以民法不當得利之規定跟被告請求，對本院
    一○七年度重家繼訴字第十三號全卷沒有意見，被告先前多
    年在國外，事後核對才發現原告有去提領的事情，因為提領
    的當天為一百零三年五月二日，後來被告有去調被繼承人的
    護理紀錄，當時被繼承人已意識不清，根本不可能授權去辦
    這個提領。
　㈤有關原告於一百零九年九月十七日言詞辯論時主張被告並無
    權依不當得利或侵權行為等規定向渠等請求八十七萬五千元
    等語。經查原告陳蘭鑫於一百零三年五月二日擅自將被繼承
    人於富邦商銀延吉分行到期定存即系爭存款解約轉存至陳鄭
    愛卿之其他帳戶，並由原告等三人予以朋分已如前述，然斯
    時被繼承人已癱瘓且神智不清，無法自主呼吸，關此有被繼
    承人在臺北市立聯合醫院一百零三年五月二日護理紀錄單載
    明：「5/2呼吸道清除功能失效…自我照顧能力缺失無法自理
    ADL(按ADL即日常生活活動activities of daily living)…
    氣體交換障礙」等語可稽，故被繼承人自不可能授權原告陳
    蘭鑫提領，亦不可能同意贈與被告等該筆系爭存款，被繼承
    人陳鄭愛卿當得依侵權行為或不當得利之規定請求被告等返
    還此筆款項，被告亦得訴請原告等應將該三百五十萬元返還
    予公同共有人全體，並訴請分割上開兩造共有三百五十萬元
    款項，分割後兩造每人各分得八十七萬五千元而無疑。
　㈥原告所提出被繼承人病程紀錄（參本院卷第二四五頁、第二
    四七頁），原告於一百零三年五月二日盜領存款當天被繼承
    人的病程紀錄，可以看到其從一百零三年四月九日意識陷入
    昏睡，被告認為原告有將病歷資料斷章取義，此外被繼承人
    早已於一百零三年四月二十八日進行氣切，且護理紀錄都載
    明其沒有生活自理能力，被繼承人到底如何授權原告提領，
    或是如何贈與原告款項，需要原告去說明。原告所提有關被
    繼承人的遺產申報書，這部分當初是原告所申報的。
　㈦經查，被告前以原告陳蘭鑫於一百零三年五月二日盜領兩造
    母親即被繼承人陳鄭愛卿之系爭存款且由原告等三人予以朋
    分為由，而對原告等三人主張分別有八十七萬五千元之不當
    得利及侵權行為債權，茲因被告業已於另案撤回起訴（本院
    一一○年度家繼字第十八號），故被告不再主張該債權之抵
    銷抗辯。次查，原告陳彥樺積欠被告美金六萬五千元之外國
    法院判決，業經本院以一○八年度訴字第五七四三號民事判
    決許可強制執行，並因兩造均未上訴而確定，被告就該債權
    仍主張抵銷抗辯。因被告係於一百零八年十二月十三日起訴
    請求外國判決許可強制執行，依據當日臺灣銀行美金即期賣
    出匯率為三○點三六元計算，則上開外國判決之美金債權換
    算後應為一百九十七萬三千四百元【計算式：65,000元(美
    金)×30.36(美金即期賣出匯率)=1,973,400元】，被告謹以
    上開一百九十七萬三千四百元債權對原告陳彥樺為抵銷之主
    張，抵銷後，原告陳彥樺尚積欠被告一百八十六萬七千八百
    元（計算式：1,973,400元-105,600元=1,867,800元），是
    原告陳彥樺自無權訴請被告返還如聲明所載之十萬五千六百
    元款項。
　㈧本院一○八年度訴字第五七四三號民事確定判決之執行案號為
    一一○年度司執字第四二○四六號，但該執行程序尚在鑑價中
    ，被告主張的抵銷債權也仍然存在，所以還是可以主張抵銷
    。本件對原告陳彥樺部分主張抵銷抗辯外，對原告陳錦桂、
    陳蘭鑫部分沒有其他主張。關於遺產稅申報書資料（參本院
    卷第四一八頁至第四三六頁），原告蓋被告的章去申報遺產
    稅，其實沒有經過被告的同意，所以才會主張是原告去申報
    ，後來被告還去申請複查，遺產稅申報書只有被告的章，沒
    有原告的章。被告對於原告請求不當得利的利息起算日也有
    質疑，因為其記載自一百零五年八月二日起算，但本件是一
    百零九年三月二十日原告才提起訴訟。
三、證據：提出富邦商銀定存解約存入文件影本一件、富邦商銀
    被繼承人陳鄭愛卿第000000000000號帳戶各類存款歷史對帳
    單（一百零三年一月一日至一百零三年六月三十日）影本一
    件、富邦商銀存摺類存款提存交易憑條影本一件、臺北市立
    聯合醫院護理紀錄單影本一件、本院一○八年度訴字第五七
    四三號民事判決及確定證明書影本各一件、本院一○八年度
    訴字第五七四三號請求許可強制執行事件民事起訴狀影本一
    件、臺灣銀行美金即期賣出匯率查詢網頁影本一件為證。
丙、本院依職權調閱本院一○七年度重家繼訴字第十三號民事全
    卷。
    理    由
一、程序方面：
　㈠按民事訴訟法第二百五十九條規定：「被告於言詞辯論終結
    前，得在本訴繫屬之法院，對於原告及就訴訟標的必須合一
    確定之人提起反訴。」，同法第二百六十條第二項規定：「
    反訴，非與本訴得行同種之訴訟程序者，不得提起。」，前
    揭規定於簡易事件適用之（民事訴訟法第四百三十六條第二
    項參照）。經查，本件被告於一百零九年五月七日具狀提起
    反訴，因本件被告所提之反訴為家事事件法第三條第三項第
    六款之丙類家事訴訟事件，依家事事件法第二條規定應由家
    事法庭依家事訴訟程序辦理，與適用簡易訴訟程序之返還不
    當得利本訴間，並不能行同種訴訟程序，本件被告所提本件
    反訴，有違前揭民事訴訟法第四百三十六條第二項、第二百
    六十條第二項之規定，其反訴為不合法，經本院於一百零九
    年六月二十九日裁定駁回反訴，合先敘明。
　㈡次按民事訴訟法第二百六十二條第一項規定：「原告於判決
    確定前，得撤回訴之全部或一部。但被告已為本案之言詞辯
    論者，應得其同意。」。經查，被告前曾另案主張原告三人
    侵占系爭存款，對原告提出本院一一○年度家繼字第十八號
    訴訟，然於該事件尚未行本案之言詞辯論程序前，被告即已
    撤回訴訟，雖原告於本院稱並未同意被告撤回該事件，然參
    酌前揭規定，該撤回並不需原告之同意，併此敘明。
二、原告主張意旨略以：緣系爭建物之原出租人即被繼承人陳鄭
    愛卿於一百零三年十月二十七日死亡，原告三人及被告陳穧
    壬皆為其合法繼承人，經臺灣高等法院一○八年度重家上字
    第十八號民事確定判決判認由兩造每人就系爭建物各四分之
    一比例分配，詎被告收取屬兩造共有系爭建物租金所得之系
    爭支票，金額共計四十二萬二千四百元，被告僅有四分之一
    權利卻將全數租金私吞，經原告催討仍置之不理，爰依不當
    得利法律關係提起本件訴訟，另依司法院八三廳民一字第22
    2562號函見解，被告不能以其主張之美金債權對本件原告陳
    彥樺之新臺幣債權主張抵銷等語。
三、被告答辯意旨則以：本件被告固有收取並兌現系爭支票，惟
    系爭建物之租金於系爭建物分割前屬兩造共有之財產，於分
    割前原告三人尚不得請求按渠等之應有部分分配系爭租金，
    倘認原告三人得按渠等之應有部分請求被告給付已收受之系
    爭租金，然原告陳彥樺積欠被告美金六萬五千元（美國德州
    第四十八司法轄區區域法庭於西元二○一七年十月十八日所
    為之民事確定判決），經本院以一○八年度訴字第五七四三
    號民事判決許可強制執行，並已確定，被告已對原告陳彥樺
    以本院一一○年度司執字第四二○四六號聲請強制執行，該執
    行程序尚在鑑價中，被告之美金六萬五千元債權尚未經強制
    執行實際受償，自得對原告陳彥樺為抵銷之主張，是原告陳
    彥樺無權訴請被告返還如聲明所載之十萬五千六百元之款項
    ，另質疑原告請求之利息起算日等語置辯。
四、兩造對於下列事項並無爭執：㈠被告收取並兌現系爭支票，
    金額共計四十二萬二千四百元；㈡系爭建物經臺灣高等法院
    一○八年度重家上字第十八號民事確定判決判認由兩造每人
    就系爭建物各四分之一比例分配；㈢被告不再主張原告三人
    侵占系爭存款，業已撤回本院一一○年度家繼字第十八號訴
    訟，亦不就此部分為抵銷抗辯（參本院卷第四五六頁）；㈣
    被告對原告陳彥樺有美金六萬五千元之債權，經美國德州第
    四十八司法轄區區域法庭判決確定，並經本院一○八年度訴
    字第五七四三號民事確定判決許可強制執行，現以本院一一
    ○年度司執字第四二○四六號強制執行，執行程序尚在鑑價中
    ；㈤被告主張前揭美金六萬五千元債權折算新臺幣一百九十
    七萬三千四百元，原告亦認同該折算金額（參本院卷第四九
    六頁）。兩造爭執重點在於：㈠被告抗辯系爭建物分割前原
    告三人尚不得請求按渠等之應有部分分配系爭租金，縱得分
    配亦不應以一百零五年八月二日起算利息，其抗辯是否有據
    ？㈡被告抗辯以對原告陳彥樺六萬五千元美金債權與原告陳
    彥樺之本件請求抵銷，其抗辯是否有據？爰說明如后。
五、按民法第一百七十九條規定：「無法律上之原因而受利益，
    致他人受損害者，應返還其利益。雖有法律上之原因，而其
    後已不存在者，亦同。」、民法第二百二十九條第二項規定
    ：「給付無確定期限者，債務人於債權人得請求給付時，經
    其催告而未為給付，自受催告時起，負遲延責任。其經債權
    人起訴而送達訴狀，或依督促程序送達支付命令，或為其他
    相類之行為者，與催告有同一之效力。」、民法第三百三十
    四條第一項規定：「二人互負債務，而其給付種類相同，並
    均屆清償期者，各得以其債務，與他方之債務，互為抵銷。
    但依債之性質不能抵銷或依當事人之特約不得抵銷者，不在
    此限。」、民法第八百一十八條規定：「各共有人，除契約
    另有約定外，按其應有部分，對於共有物之全部，有使用收
    益之權。」。次按民事訴訟法第二百七十七條規定：「當事
    人主張有利於己之事實者，就其事實有舉證之責任，」；又
    原告對於自己主張之事實已盡證明之責後，被告對其主張，
    如抗辯其不實並提出反對之主張者，則被告對其反對之主張
    ，亦應負證明之責，此為舉證責任分擔之原則，最高法院十
    八年上字第二八五五號裁判意旨參照。另原告於起訴原因已
    有相當之證明，而被告於抗辯事實並無確實證明方法，僅以
    空言爭執者，當然認定其抗辯事實之非真正，而應為被告不
    利益之裁判，最高法院十八年上字第一六七九號裁判意旨參
    照。
六、經查：㈠兩造對於系爭建物經臺灣高等法院一○八年度重家上
    字第十八號民事確定判決判認由兩造每人就系爭建物各四分
    之一比例分配並無爭執，則依前揭民法第八百一十八條之規
    定，系爭建物之租金四十二萬二千四百元自應由兩造四人各
    分配取得四分之一款項，然被告收取全額款項卻未將原告三
    人應分得之款項給付原告三人，顯然構成前揭民法第一百七
    十九條所規定之不當得利，應返還原告三人每人各十萬五千
    六百元；㈡原告主張自票據兌現日之翌日（即一百零五年八
    月二日）起算法定遲延利息，然系爭支票兌現之日期所牽涉
    者係承租人與出租人間之法律關係，並非兩造間之法律關係
    ，被告收取全額款項而應給付原告三人應分得款項之時間並
    無確定期限，依前揭民法第二百二十九條第二項規定，利息
    起算日應以本件起訴狀繕本送達被告翌日（即一百零九年四
    月十一日）起算；㈢原告引用司法院八三廳民一字第222562
    號函見解，主張美金債權與新臺幣債權給付種類不同，被告
    不能以其主張之美金債權對本件原告陳彥樺之新臺幣債權主
    張抵銷云云，然被告對原告陳彥樺之美金債權，業經本院一
    ○八年度訴字第五七四三號民事確定判決許可強制執行，現
    以本院一一○年度司執字第四二○四六號強制執行，執行程序
    尚在鑑價中，該美金六萬五千元債權折算為新臺幣一百九十
    七萬三千四百元，為兩造所不爭執，顯見被告對原告陳彥樺
    之美金債權已轉為一百九十七萬三千四百元之新臺幣債權，
    並欲透過我國法院進行強制執行取償，既然此債權因執行標
    的尚屬鑑價階段而迄未受償，被告自得以該債權與本件原告
    陳彥樺主張之十萬五千六百元債權抵銷，並無原告所稱給付
    種類不同之問題。原告陳彥樺於本件主張之債權既經被告抵
    銷，原告於本件之請求即無理由。
七、綜上所述，原告本於不當得利法律關係，請求被告給付原告
    陳彥樺、陳錦桂、陳蘭鑫各十萬五千六百元，及自票據兌現
    日之翌日（即一百零五年八月二日）起至清償日止，按年息
    百分之五計算之利息，其請求於主文第一項之範圍內為有理
    由，應予准許。超過主文第一項範圍之請求，則屬無據，應
    予駁回。
八、本件係就民事訴訟法第四百二十七條第一項訴訟適用簡易程
    序所為被告一部敗訴之判決，依同法第三百八十九條第一項
    第三款規定，就被告敗訴部分應依職權宣告假執行。並依同
    法第三百九十二條第二項規定，依職權宣告被告敗訴部分如
    供擔保，得免為假執行。
九、本件訴訟費用額，依後附計算書確定如主文所示金額。
十、本件事證已臻明確，兩造其餘攻擊防禦方法，於本判決結果
    不生影響，爰不一一論述，併此敘明。
十一、據上論結，原告之訴為一部有理由，一部無理由，並依民
      事訴訟法第七十九條，判決如主文。　　　
中　　華　　民　　國　　110 　年　　10　　月　　7 　　日
                              臺北簡易庭
                              法      官  文衍正
以上正本係照原本作成。
如對本判決不服，須於判決送達後二十日內向本庭（臺北市重慶
南路一段一百二十六巷一號）提出上訴狀。（須按他造當事人之
人數附繕本）。如委任律師提起上訴者，應一併繳納上訴審裁判
費。
中　　華　　民　　國　　110 　年　　10　　月　　7 　　日
                              書  記  官  高秋芬
訴訟費用計算書：
項        目             金  額（新臺幣）        備  註 
第一審裁判費　　           3,420元
合　　　　計　　     　    3,420元